臺灣宜蘭地方法院刑事判決　　　　　　　100年度訴字第435號
公　訴　人　臺灣宜蘭地方法院檢察署檢察官
被　　　告　陳為正
上列被告因違反毒品危害防制條例案件，經檢察官提起公訴（10
0 年度毒偵字第679 號），本院判決如下：
    主  文
陳為正無罪。
    理  由
一、公訴意旨略稱：被告陳為正前因施用毒品案件，經鈞院以94
    年度毒聲字第252 號裁定送觀察、勒戒後，認無繼續施用毒
    品之傾向，於民國95年2 月7 日執行完畢釋放，並於同日由
    本署檢察官以95年度毒偵緝字第10號、95年度毒偵字第170
    號等案件為不起訴處分確定；又因施用毒品案件，經鈞院以
    96年度訴字第222 號判決判處有期徒刑10月確定，再經鈞院
    以96年度聲減字第391 號裁定減為有期徒刑5 月，復因施用
    毒品案件，經鈞院以96年度訴字第445 號判決判處有期徒刑
    8 月確定，上開2 罪另經鈞院以96年度聲字第505 號裁定定
    應執行有期徒刑1 年1 月確定，於96年8 月29日入監執行，
    ，於97年9 月28日縮刑期滿執行完畢。詎仍不知悔改，復基
    於施用第一級毒品海洛因之犯意，於100 年7 月28日上午9
    時35分許為警採尿時點往前回溯26小時內某時，在台灣地區
    某地，施用第一級毒品海洛因1 次，嗣於100 年7 月28日上
    午9 時35分為警通知到場採其尿液送驗，結果檢出鴉片類之
    嗎啡陽性反應而查獲，因認被告涉犯毒品危害防制條例第10
    條第1 項之施用第一級毒品罪嫌等語。
二、按犯罪事實應依證據認定之，無證據不得認定犯罪事實；不
    能證明被告犯罪或其行為不罰者，應諭知無罪之判決，刑事
    訴訟法第154 條第2 項、第301 條第1 項，分別定有明文。
    復按認定不利於被告之事實，須依積極證據，苟積極證據不
    足為不利於被告事實之認定時，即應為有利於被告之認定，
    更不必有何有利之證據（最高法院30年上字第816 號判例意
    旨可資參照）。
三、被告以外之人於審判外之陳述，雖不符刑事訴訟法第159 條
    之1 至第159 條之4 之規定，而經當事人於審判程序同意作
    為證據，法院審酌該言詞陳述或書面陳述作成時之情況，認
    為適當者，亦得為證據；當事人、代理人或辯護人於法院調
    查證據時，知有刑事訴訟法第159 條第1 項不得為證據之情
    形，而未於言詞辯論終結前聲明異議者，視為有前項之同意
    ，刑事訴訟法第159 條之5 定有明文。查本件作為認定判決
    所引用審判外之相關供述證據，固屬傳聞證據，惟公訴人及
    被告於審判期日均表示無意見而不予爭執，亦未聲明異議，
    審酌上開證據資料製作時之情況，尚無違法不當及證明力明
    顯過低之瑕疵，亦認為以之作為證據應屬適當，揆諸前開規
    定，認前揭證據資料均有證據能力。至其餘資以認定被告本
    件判決之非供述證據，亦查無有何違反法定程序取得之情形
    ，均認具有證據能力。
四、本件檢察官認被告涉犯前開施用第一級毒品海洛因犯行，無
    非係以被告於100 年7 月28日9 時35分許至宜蘭縣政府警察
    局蘇澳分局採尿送驗結果，確呈嗎啡陽性反應，有慈濟大學
    濫用藥物檢驗中心檢驗總表及宜蘭縣政府警察局蘇澳分局毒
    品犯罪嫌疑人尿液採驗作業管制紀錄各1 紙為主要論據。訊
    之被告堅詞否認有何施用第一級毒品海洛因犯行，並以：伊
    因為感冒，於100 年7 月25日有去宗合診所打針，打完針之
    後伊就順便去蘇澳火車站旁邊的正蘇西藥房購買「光南治嗽
    糖漿」喝，伊沒有施用毒品海洛因等語置辯。經查：
  (一)被告告於100 年7 月28日9 時35分許，有至宜蘭縣政府警察
    局蘇澳分局採尿送驗結果，其送驗結果為嗎啡濃度：363ng/
    ml（行政院衛生署公告檢驗結果判定基準值300ng/ml），可
    待因濃度為：0ng/ ml （行政院衛生署公告檢驗結果判定基
    準值300ng/ml），結果判定係嗎啡陽性，此為被告所不否認
    ，並有慈濟大學濫用藥物檢驗中心檢驗總表及宜蘭縣政府警
    察局蘇澳分局毒品犯罪嫌疑人尿液採驗作業管制紀錄各1 紙
    在卷可稽（見宜蘭縣政府警察局蘇澳分局刑案偵查卷宗第9
    頁、第10頁）。
  (二)被告於本院審理時所提出之「光南治嗽糖漿」，證人即正蘇
    西藥房之老闆張正照於警詢時表示：伊有販售「光南治嗽糖
    漿」，但是銷售給何人伊並不清楚，因為購買的人太多，警
    方所提供的被告影像照片伊沒有印象有沒有看過該人，因為
    客人太多了等語（見100 年度訴字第435 號卷第34頁），雖
    證人張正照無法確認是否曾販售光南止咳藥水予被告，然被
    告於100 年7 月1 日、同年月4 日、同年月7 日、同年月11
    日、同年月14日、同年月18日、同年月25日均有至宗合診所
    就醫施打精神神經安定劑，此有宗合診所100 年10月27日蘇
    宗字第1001027 號函及本院辦理刑事案件電話紀錄查詢表各
    1 份附卷可佐（見100 年度訴字第435 號卷第26頁、第31頁
    ），是被告供述其於100 年7 月25日至宗合診所就醫後有至
    蘇西藥房購買光南治咳藥水一情，應非屬虛妄。
  (三)而被告服用「光南治嗽糖漿」後是否會導致其尿液送驗結果
    呈嗎啡、可待因陽性反應? 就此本院函詢法務部法醫研究所
    ，該所於100 年11月14日以法醫毒字第1000006466號函覆本
    院表示「二、查來函所附慈濟大學濫用藥物檢驗中心檢驗報
    告影本可知，受檢者尿中可待因濃度未檢出、嗎啡363ng/ml
    ，檢驗報告呈嗎啡陽性反應，該陽性反應可能係使用含可待
    因、嗎啡之藥品或海洛因毒品所致。三、經查來函所指衛署
    藥製字第031016號藥物『光南治嗽糖漿』，此藥品含可待因
    成分，該藥品劑量可導致尿液檢查呈可待因或嗎啡陽性反應
    ，若受檢者確實於採尿前服用該藥品，受檢者之嗎啡陽性反
    應不排除為醫療用藥所致」等語明確（見100年度訴字第435
    號卷第29頁），益徵被告辯稱：其係因服用上開感冒藥物始
    致其尿液檢驗結果呈嗎啡陽性反應等語，堪值採信。從而，
    本件宜蘭縣政府警察局蘇澳分局採集被告之尿液送驗，結果
    雖判定呈嗎啡之陽性反應，然不能排除被告係因服用上開感
    冒藥物所致，自難以單一之證據即上開驗尿報告即遽為不利
    被告之認定甚明。
  (四)此外，公訴人未能提出其他證據，將前開對於被告有利之合
    理情況予以排除，自難僅憑上開濫用藥物檢驗報告，逕推認
    被告於採尿前必有施用第一級毒品海洛因之犯行甚明。
四、綜上所述，公訴人所舉證據尚不足證明被告有何施用第一級
    毒品海洛因之犯行，此外，復查無其他積極證據足資證明其
    有何公訴人所指前揭犯行，自屬不能證明其犯罪，揆諸首揭
    說明，依法自應為被告無罪之諭知。
據上論斷，應依刑事訴訟法第301 條第1 項，判決如主文。
本案經檢察官陳錦雯到庭執行職務。
中    華    民    國   100    年    12    月    27    日
                  刑事第二庭  審判長法  官  林惠玲
                                    法  官  王耀興
                                    法  官  張淑華
以上正本證明與原本無異。
如不服本判決應於收受本判決後10日內向本院提出上訴書狀，並
應敘述具體理由。若未敘述理由者，應於上訴期間屆滿後20日內
向本院補提理由書狀(均須按他造當事人之人數附繕本)。
                                    書記官  葉書毓
中    華    民    國  100     年    12    月    27    日